【裁判字號】    92,易,151
【裁判日期】    920120
【裁判案由】    恐嚇取財
【裁判全文】
臺灣臺中地方法院刑事判決                          九十二年度易字第一五一號
    公  訴  人  臺灣臺中地方法院檢察署檢察官
    被      告  乙○○  男  二.
右列被告因恐嚇取財案件，經檢察官提起公訴（九十一年度偵字第二一五一八號），
本院判決如左：
    主  文
乙○○幫助意圖為自己不法之所有，以恐嚇使人將本人之物交付，累犯，處有期徒刑
陸月，如易科罰金，以參佰元折算壹日。
    事  實
一、乙○○有竊盜、搶奪等多項前科，其最近一次於民國八十七年間因竊盜、搶奪等
    案件，經本院分別判處有期徒刑六月、一年八月應執行有期徒刑二年確定，指揮
    書執畢日期為八十九年七月十五日，縮刑期滿日期為八十九年六月二十五日。詎
    其猶不知悔改，其預見出售帳戶予他人使用，將被犯罪集團（詐欺取財或竊車勒
    贖等等）用於被害人匯款洗錢之帳戶，仍於聯合報廣告上見「郵簿出讓」之廣告
    後，預見刊登廣告無故蒐集他人之存摺、帳戶使用，將可能以收購之存摺、帳戶
    遂行財產上犯罪之目的，竟仍貪圖利益，基於幫忙他人恐嚇取財之不確定犯罪之
    故意，容認他人使用其帳戶以遂行恐嚇取財之犯行，而以前開廣告刊登之電話聯
    絡後，應允以每個新開帳戶新台幣（下同）一千元之價格，於九十年十一月十九
    日某時許，在臺中市○○路與向上路口，將其在同月於臺中市○○路聯邦商業銀
    行文心分行所開設帳號為000000000000號帳戶之存摺一本、金融卡
    一張（含密碼）及印章一枚等資料，交付不詳姓名、年籍之成年男子，並取得一
    千元之代價，以此方式幫助該名男子從事犯罪。而該不詳姓名、年籍之成年男子
    隨即意圖為自己不法之所有，於同年十二月五日七時許，在臺中市○○路與長安
    路口，竊得徐玉梅所有由甲○○使用之車牌號碼為Ｓ２─１１１１號自用小客車
    一部（廠牌：ＮＩＳＳＡＮ、年份：一九九八、排器量：二九八八ＣＣ），並於
    同日十時許，以電話恐嚇須匯款五萬元至上開乙○○所有之帳戶內，致使甲○○
    因此心生畏懼而依其指示匯款五萬元至乙○○前開銀行帳戶。嗣經警循線查獲上
    情。
二、案經臺中市警察局第六分局報請臺灣臺中地方法院檢察署檢察官偵查起訴。
    理  由
一、前揭事實業據被告乙○○於本院審理時坦承不諱，並經證人甲○○於警訊時證述
    明確，復有聯邦商業銀行文心分行函附之開戶基本資料、存提明細及匯入款明細
    與車輛竊盜、車牌失竊資料個別查詢報表─查詢車輛認可資料在卷可稽。另參酌
    現今國人若要在金融機構開戶使用帳戶，手續甚為簡便，無何困難，不需借用或
    買受他人之帳戶。故出售或交付存摺、提款卡、印鑑章等予非熟識之他人，而不
    知用途即告知密碼，供人存款、提款，顯可知悉該不明白告知詳細姓名年籍之對
    方係欲持其所交付前開存摺、提款卡等物以從事詐欺或其他不法行為使用，此為
    一般人所能判斷之事項，否則其自行開戶即可，何需借用或買受他人之帳戶？而
    被告國中畢業，且年約三十歲，有警訊筆錄在卷可稽，則依被告之學歷、年齡觀
    之，尚難謂其無前開判斷能力。故被告對前開犯罪構成事實，預見其發生而其發
    生並不違背其本意，亦應以故意論，堪以認定。本件事證明確，被告犯行洵堪認
    定。
二、按現行刑法關於正犯、從犯之區別，本院所採見解，係以其主觀之犯意及客觀之
    犯行為標準，凡以自己犯罪之意思而參與犯罪，無論其所參與者是否犯罪構成要
    件之行為，皆為正犯，其以幫助他人犯罪之意思而參與犯罪，其所參與者，苟係
    犯罪構成要件之行為，亦為正犯，必以幫助他人犯罪之意思而參與犯罪，其所參
    與者又為犯罪構成要件以外之行為，始為從犯（最高法院二十五年度上字第二二
    五三號判例參照）。則本件被告顯係以幫助他人犯罪之意思而參與前開犯罪，其
    所參與者僅係提供前開存摺等資料，亦即參與犯罪構成要件以外之行為，依前開
    說明，應為幫助犯。
三、核被告乙○○所為，係犯幫助前開不詳姓名年籍之成年男子犯刑法第三百四十六
    第一項之恐嚇取財罪。查被告幫助他人犯罪，係從犯，應依刑法第三十條第二項
    之規定，減輕其刑。另查被告有竊盜、搶奪等多項前科，其最近一次於八十七年
    間因竊盜、搶奪等案件，經本院分別判處有期徒刑六月、一年八月應執行有期徒
    刑二年確定，指揮書執畢日期為八十九年七月十五日，縮刑期滿日期為八十九年
    六月二十五日，此有臺灣高等法院被告全國前案紀錄表及臺灣臺中地方法院檢察
    署刑案資料查註紀錄表各一份在卷可憑；被告於前案有期徒刑執行完畢後，五年
    以內再犯本件有期徒刑以上之罪，屬累犯，應依刑法第四十七條之規定，加重其
    刑，並先加後減之。爰審酌被告犯罪之動機、目的、手段、所生危害及其犯後坦
    承犯行之態度等一切情狀，量處如主文所示之刑，並諭知易科罰金之折算標準，
    以資懲儆。
四、據上論斷，應依刑事訴訟法第二百九十九條第一項前段，刑法第三百四十六條第
    一項、第三十條第二項、第四十一條第一項前段、第四十七條，罰金罰鍰提高標
    準條例第一條前段、第二條，判決如主文。
中      華      民      國      九十二    年      一      月    二十    日
                                臺灣臺中地方法院刑事第七庭
                                        法  官  陳  卿  和
右正本證明與原本無異。
如不服本判決，應於判決送達後十日內向本院提出上訴狀，上訴於臺灣高等法院臺中
分院( 須附繕本 )。
                                        書記官
中      華      民      國      九十二    年      一      月    二十    日
【附錄本案論罪科刑法條全文】
刑法第三百四十六條第一項：
意圖為自己或第三人不法之所有，以恐嚇使人將本人或第三人之物交付者，處六月以
上五年以下有期徒刑，得併科一千元以下罰金。


司法院資訊處製作；財團法人民間司法改革基金會備份。
